【裁判字號】    97,訴,3712
【裁判日期】    971008
【裁判案由】    毒品危害防制條例
【裁判全文】
臺灣板橋地方法院刑事判決              97年度訴字第3712號
公  訴  人  臺灣板橋地方法院檢察署檢察官
被      告  甲○○
上列被告因違反毒品危害防制條例案件，經檢察官提起公訴（97
年度毒偵字第6845號），因被告於準備程序進行中就被訴事實為
有罪之陳述，經告知簡式審判程序之旨，本院裁定由受命法官獨
任進行簡式審判程序，並判決如下：
    主  文
甲○○施用第一級毒品，處有期徒刑陸月；又施用第二級毒品，
處有期徒刑肆月，扣案之殘渣袋壹只所含之甲基安非他命殘渣（
量微無法析離秤重）沒收銷燬之，包含上開甲基安非他命殘渣之
外包裝袋壹只及安非他命玻璃管吸食器壹個，均沒收。應執行有
期徒刑捌月，扣案之殘渣袋壹只所含之甲基安非他命殘渣（量微
無法析離秤重）沒收銷燬之，包含上開甲基安非他命殘渣之外包
裝袋壹只及安非他命玻璃管吸食器壹個，均沒收。
    事  實
一、甲○○前於民國96年間因施用毒品案件，經臺灣士林地方法
    院依檢察官聲請而以96年度毒聲字第462 號裁定送觀察、勒
    戒，嗣因認無繼續施用毒品之傾向，於97年6 月12日釋放出
    所，並由臺灣士林地方法院檢察署檢察官於97年6 月12日以
    97年度毒偵字第999 、1006號為不起訴處分確定。詎甲○○
    仍無法戒除毒癮，復於前開觀察、勒戒釋放後5 年內，明知
    海洛因及安非他命業經公告列為毒品危害防制條例第2 條之
    第1 、2 級毒品，不得非法持有、施用，竟基於施用第1、2
    級毒品海洛因及甲基安非他命之犯意，於97年7 月7 日20時
    10分許為警採尿前26、96小時內某時（扣除為警拘捕至驗尿
    時止之人身自由受公權力拘束之無從施用毒品時間），在臺
    北縣土城市○○路○段45巷2 弄21號，海洛因以香煙施用之
    方法，安非他命則置於玻璃管吸食器內以火燒烤產生煙霧後
    吸食之方式，施用海洛因、安非他命各1 次，嗣於97年7 月
    7 日16時20分許，在臺北縣土城市○○路257 號前為警查獲
    ，並扣得安非他命玻璃管吸食器1 個，經其同意後，復帶同
    員警至其臺北縣土城市○○路○ 段45巷2 弄21號住處內搜索
    ，再扣得甲基安非他命殘渣袋1 只。
三、案經臺北縣政府警察局土城分局報請臺灣板橋地方法院檢察
    署檢察官偵查起訴。
    理  由
一、訊據被告甲○○坦承前開犯罪實，而被告於97年7 月7 日為
    警所採尿液送臺灣檢驗科技股份有限公司檢驗結果，發現確
    有鴉片類、安非他命之陽性反應，此有臺北縣政府警察局土
    城分局偵辦毒品危害防制條例案犯嫌尿液編號對照表、臺灣
    檢驗科技股份有限公司97年7 月23日出具之濫用藥物檢驗報
    告各1 紙附卷可稽，次查，該檢驗中心係先以酵素免疫分析
    法（ＥＩＡ）篩驗，其尿液中海洛因代謝物嗎啡、安非他命
    濃度超出檢測範圍，再以氣相層析質普儀分析法（ＧＣ／Ｍ
    Ｓ）確認；其檢驗方法係以「氣相層析儀」先將物質氣化後
    ，再經分析管分離，由於各種物質之沸點及對管柱之吸附力
    不同，在經過檢測器（Detector）測定後，表現出不同之滯
    留時間（Retension time），以滯留時間來判斷係何種物質
    ；再利用「質普儀」為檢測器，將物質撞擊成碎片，記錄其
    質譜圖。因每個化合物之鍵結能力不同，故不同之物質會有
    其特定之質譜圖，因此在物質之判斷上有如指紋之鑑定，在
    理論上，扣除人為因素，其精確度已接近百分之百。次按海
    洛因經注射或吸入人體後，約80% 於24小時內自尿中排出，
    一般而言，尿液中能否驗出嗎啡陽性反應與其投與量、投與
    途徑、採尿時間、個人體質及檢測方法之靈敏度有關，國外
    曾有文獻報導注射6 毫克之海洛因鹽酸鹽，其代謝物嗎啡之
    平均可檢出時限約為26小時，業經行政院衛生署藥物食品檢
    驗局於81年9 月8 日以藥檢壹字第8114885 號函述綦詳又參
    諸海洛因於人體內會代謝成嗎啡，因此涉嫌毒品海洛因之吸
    食者係檢驗其尿液中之嗎啡反應等情，此為本院職務上已知
    之事實，被告亦供承其施用者為毒品海洛因，則被告所施用
    之與嗎啡有關之毒品係為海洛因之事實，亦應堪以認定。又
    按甲基安非他命經口服投與後約百分之70於24小時內自尿中
    排出，約百分之90於96小時內自尿中排出，由於甲基安非他
    命成分之檢出與其投與方式、投與量、個人體質、採尿時間
    與檢測儀器之精密度等諸多因素有關，因此僅憑尿液中呈安
    非他命陽性反應，並無法確實推算吸食時間距採集時間之長
    短，惟依上述資料推斷，最長可能不會超過4 日，亦經行政
    院衛生署藥物食品檢驗局81年2 月8 日（81）藥檢一字第00
    1156號函示明確。被告上開所採尿液送驗結果既同時有鴉片
    類及甲基安非他命之陽性反應，顯見被告在經警採尿前之26
    、96小時內某時點，確曾有施用毒品海洛因及甲基安非他命
    犯行。此外，復有被告所有供施用之毒品第二級毒品甲基安
    非他命殘渣袋1 只及安非他命玻璃管吸食器1 個等扣案可資
    佐證，足證被告前開自白應與事實相符，應予信實。第查，
    被告甲○○前於96年間因施用毒品案件，經臺灣士林地方法
    院依檢察官聲請而以96年度毒聲字第462 號裁定送觀察、勒
    戒，嗣因認無繼續施用毒品之傾向，於97年6 月12日釋放出
    所，並由臺灣士林地方法院檢察署檢察官於97年6 月12日以
    97 年 度毒偵字第999 、1006號為不起訴處分確定等情，有
    臺灣高等法院被告全國前案紀錄表在卷可稽，其於觀察、勒
    戒釋放後，5 年內再犯施用第1 、2 級毒品之罪，與毒品危
    害防制條例第23條第2 項之規定相符，殆無疑問。從而，本
    案事證已臻明確，被告犯行洵堪認定，自應依法論科。
二、按海洛因及安非他命分屬第1 級及第2 級毒品，毒品危害防
    制條例第2 條第2 項第1 款及第2 款定有明文。核被告陳柏
    宏所為，係犯毒品危害防制條例第10條第1 項之施用第1級
    毒品罪及同條第2 項之施用第2 級毒品罪；其持有海洛因及
    安非他命之低度行為，分別為施用之高度行為所吸收，均不
    另論罪；其所犯上開二罪，犯意各別，行為互異，應分論併
    罰。爰審酌被告已有因施用毒品獲不起訴處分之寬典，猶因
    施用海洛因、安非他命再犯本罪，顯未衷心悛悔，漠視法令
    之禁制，恣意濫用藥品，甚為可訾，兼衡其施用安非他命、
    海洛因所生危害實以自戕健康為主，於他人尚無明顯重大危
    害及其犯後終能供認無隱，態度良好等一切情狀，分別量處
    如主文所示之刑，並定其應執行之刑，以示懲戒。
三、扣案之殘渣袋1 只所含之甲基安非他命殘渣（量微無法析離
    秤重），係查獲之第2 級毒品，不問是否屬於被告所有，應
    依毒品危害防制條例第18條第1 項前段之規定，宣告沒收銷
    燬之。至包裝上開甲基安非他命殘渣之外包裝袋1 只（並非
    不可與毒品分離，係用於包裹毒品，防止其裸露、潮濕，便
    於攜帶施用），及安非他命玻璃管吸食器1 個，均係被告所
    有，供其施用第二級毒品所用之物，業據被告供明在卷，併
    依刑法第38條第1 項第2 款之規定，宣告沒收。
據上論斷，應依刑事訴訟法第273 條之1 第1 項、第299 條第1
項前段，毒品危害防制條例第10條第1 項、第2 項、第18條第1
項前段，刑法第11條前段、第51條第5 款、第38條第1 項第2款
，判決如主文。
本案經檢察官陳姿雯到庭執行職務。
中    華    民    國    97    年    10    月    8     日
                  刑事第二庭    法  官  吳幸娥
以上正本證明與原本無異
如不服本判決應於送達後10日內向本院提出上訴狀
                                書記官  陳靜怡
中    華    民    國    97    年    10    月    8     日
附錄本案論罪科刑法條全文：
毒品危害防制條例第10條
施用第一級毒品者，處六月以上五年以下有期徒刑。
施用第二級毒品者，處三年以下有期徒刑。


司法院資訊處製作；財團法人民間司法改革基金會備份。
